【裁判字號】    97,台聲,461
【裁判日期】    970612
【裁判案由】    宣告破產等聲請選任律師為其訴訟代理人暨訴訟救助
【裁判全文】
最高法院民事裁定              九十七年度台聲字第四六一號
聲  請  人  甲○○
            乙○○
            丙○○
上列聲請人因與民安瓦斯實業股份有限公司間聲請宣告破產等事
件，對於中華民國九十七年二月二十日台灣高等法院台中分院裁
定（九十七年度破抗字第一二號）提起再抗告，聲請本院選任律
師為其訴訟代理人暨訴訟救助，本院裁定如下:
    主  文
聲請駁回。
聲請程序費用由聲請人負擔。
    理  由
按當事人因無資力支出訴訟費用而聲請訴訟救助，或因無資力委
任訴訟代理人而聲請第三審法院為之選任律師為其訴訟代理人者
，關於無資力支出訴訟費用或委任訴訟代理人之事由，應提出可
使法院信其主張為真實並能即時調查之證據，以釋明之。又破產
之程序，除破產法有規定外，準用民事訴訟法之規定。此觀民事
訴訟法第一百零九條第二項、第二百八十四條、第四百六十六條
之二第一項及破產法第五條之規定自明。本件聲請人就其與相對
人民安瓦斯實業股份有限公司間聲請宣告破產等再抗告事件，聲
請本院為之選任律師為其訴訟代理人暨訴訟救助，無非以：伊係
專利權人，享有國家擔保即等同有資力人士之擔保，故請依台灣
台中地方法院（下稱台中地院）及台灣高等法院（下稱高本院）
准許訴訟救助之前例，再准伊訴訟救助云云，為其論據，然查所
謂專利，係指凡可供產業上利用之發明、新型及新式樣，而得依
專利法申請取得之發明專利、新型專利及新式樣專利，此與民事
訴訟法第一百零九條第三項所定以代釋明之保證書，係由受訴法
院管轄區域內有資力之人出具，其內應載明具保證書人於聲請訴
訟救助人負擔訴訟費用時，代繳暫免之費用字樣，二者顯然不同
，故聲請人以其為專利權人充作無資力支出訴訟費用及委任律師
為其訴訟代理人之釋明，於法尚難謂合。至距今已達十餘年，於
民國八十二年、八十五年間作成之高本院八十二年度聲字第四十
五號裁定及台中地院八十五年度救字第十八號、第十九號裁定，
則不足以釋明聲請人現無資力支出訴訟費用及委任律師為其訴訟
代理人。另台灣高等法院台中分院九十六年度抗字第三一五號裁
定、訊問筆錄及九十六年度再抗字第二一號裁定暨九十六年度抗
字第二七五號再抗告許可意見書，與聲請人有無資力亦無關。聲
請人既未能釋明其無資力支出訴訟費用及委任律師為其訴訟代理
人，則依首開說明，其聲請本院選任律師為其訴訟代理人暨訴訟
救助，即屬不應准許。
據上論結，本件聲請為無理由。依破產法第五條，民事訴訟法第
九十五條、第七十八條、第八十五條第一項前段，裁定如主文。
中    華    民    國  九十七  年    六    月   十二   日
                      最高法院民事第四庭
                          審判長法官  許  朝  雄
                                法官  陳  淑  敏
                                法官  鄭  玉  山
                                法官  吳  麗  女
                                法官  黃  義  豐
      本件正本證明與原本無異
                                      書  記  官
中    華    民    國  九十七  年    六    月  二十七  日
                                                     ｍ


司法院資訊處製作；財團法人民間司法改革基金會備份。
